【裁判字號】    89,上易,1957
【裁判日期】    891006
【裁判案由】    恐嚇取財
【裁判全文】
臺灣高等法院臺南分院刑事判決               八十九年度上易字第一九五七號 Ｃ
      上  訴  人  臺灣臺南地方法院檢察署檢察官
      被      告  丙  ○  ○
右上訴人因被告恐嚇取財案件，不服臺灣臺南地方法院八十九年度易字第二二一０號
中華民國八十九年十月六日第一審判決（起訴案號：臺灣臺南地方法院檢察署八十九
年度營偵字第八三五號），提起上訴，本院判決如左：
      主      文
上訴駁回。
      理      由
一、公訴意旨略以：丙○○夥同顏成鑫（另案移轉台灣台東地方法院檢察署偵辦）與
    另一姓名不詳男子三人，見甲○○所經營電動玩具店獲利頗豐，竟共同意圖為自
    己不法之所有，於民國（下同）八十九年六月十一日凌晨一時許，一起至台南縣
    鹽水鎮○○路「新潮流釣蝦場」內，三人先將甲○○圍住後，被告丙○○以被告
    顏成鑫正在跑路需籌措逃亡費用為由，要求被害人甲○○需拿出新台幣（下同）
    三萬元，否則將不給被害人生存之空間且不讓甲○○繼續開店等言詞恐嚇甲○○
    ，致使甲○○心生畏懼，遂同意交付上開約定數額之金錢予被告丙○○、顏成鑫
    二人，雙方並約定於同月十一日晚上二十三時許在台南縣新營市○○路一三一之
    五號甲○○友人郭清隆處交付金錢。嗣於上述約定時間，被告丙○○、顏成鑫二
    人前往上開約定地點取款時，為警方循線查獲，因認丙○○涉有刑法第三百四十
    六條第一項恐嚇取財罪嫌云云。
二、按「犯罪事實應依證據認定之，無證據不得推定其犯罪事實」；「不能證明被告
    犯罪者，即應諭知無罪之判決」，刑事訴訟法第一百五十四條、第三百零一條第
    一項分別定有明文。又刑法第三百四十六條第一項之恐嚇取財罪，係以意圖為自
    己或第三人不法所有為構成要件，若僅以恐嚇方法使人交付財物，而並無不法所
    有之意圖者，縱令其行為或可觸犯他項罪名，要無由成立本條之恐嚇罪，並有最
    高法院二十四年度上字第三六六六號判例可資參照。
三、公訴人認被告丙○○涉有恐嚇取財罪嫌，無非以上揭事實，業據告訴人甲○○指
    證明確，且被告辯稱向甲○○拿錢的理由前後不一，難以採信等資為依據。
四、訊據被告丙○○對於前揭時地夥同顏成鑫向郭清隆拿取三萬元支票之事實供承不
    諱，惟堅決否認有恐嚇取財犯行，辯稱：伊因於八十八年底至八十九年初受僱於
    甲○○（與乙○○合夥）經營的電動玩具店，擔任修理電動玩具（娃娃機）的工
    作，甲○○的店尚欠伊工資四、五萬元，伊因甥兒要結婚需包紅包，才向甲○○
    要錢，伊無向甲○○恐嚇等語。
五、經查：
（一）告訴人甲○○與證人乙○○自八十八年共同經營電動玩具店，每人負責管理店
    面三個月，丙○○是在八十八年十二月初起至八十九年三月初止，受乙○○僱用
    修理電動玩具（娃娃機），每月月薪二萬元，薪水僅付一萬五千元，積欠丙○○
    薪水四萬五千元各情，業據告訴人甲○○及證人乙○○二人分於原審及本院審理
    時證述一致，並有乙○○出具的在職證明書一紙卷附可參，告訴人所經營之電動
    玩具店積欠被告四萬五千元，被告對告訴人有工資請求權，應堪認定。
（二）告訴人甲○○於原審時陳稱：「被告當時確曾向伊表示其甥兒要結婚，急需三
      萬元包紅包，伊因身上錢不夠，先給一萬元，其餘部分請被告去郭清隆家拿取
      」等語，核與甲○○於八十九年七月二十七日偵查中所稱：「．．．但葉、顏
      二人來店並未提起欠工資事，他在出言向我要錢時，我以為是恐嚇。警察抓到
      他們後，我電話合夥人(乙○○)才知欠工資之事」等語，內容尚屬一致。至於
      告訴人甲○○於警局初訊時雖指訴被告與顏成鑫及另一不詳姓名之人共同恐嚇
      伊給付三萬元，否則不讓告訴人開店云云，惟被告已於警局複訊時否認，且與
      上開事證不合，此項告訴人於警訊之初訊，自不足採為不利被告之證據。
（三）綜上所述，告訴人甲○○（與乙○○合夥）積欠被告工資四萬五千元，從而被
      告對甲○○請求給付工資，難認有何不法所有之意圖，雖被告自承催討工資口
      氣不佳，參諸前揭最高法院二十四年度上字第三六六六號判例意旨，被告所為
      仍與恐嚇取財罪之構成要件有間。
六、據上所陳，本件依調查所得證據不足以認定被告有恐嚇取財之犯行，此外復查無
    其他積極證據足證被告有恐嚇取財犯行，理應諭知無罪，以免冤抑。
    原審基此理由所為被告無罪之判決，本院經核其認事用法，並無違誤。檢察官上
    訴意旨，指摘原判決不當，非有理由，應予駁回。
據上論斷，應依刑事訴訟法第三百六十八條，判決如主文。
本案經檢察官羅清溪到庭執行職務。
中    華    民    國      八十九      年    十二      月    三十        日
                                  臺灣高等法院臺南分院刑事第五庭
                                      審判長法官  茆    臺    雲
                                            法官  蔡    長    林
                                            法官  曾    平    杉
右正本證明與原本無異。
如不服本判決，應於判決送達後十日內向本院提出上訴狀，其未敘述理由者並應於提
出上訴狀後十日內向本院補提理由書（應附繕本)。
                                      法院書記官  黃    全    忠
中    華    民    國      九十      年      一      月      二          日


司法院資訊處製作；財團法人民間司法改革基金會備份。
